【裁判字號】    96,易,1708
【裁判日期】    970131
【裁判案由】    傷害
【裁判全文】
臺灣高雄地方法院刑事判決              96年度易字第1708號
公  訴  人  臺灣高雄地方法院檢察署檢察官
被      告  甲○○
                    另案於台灣高雄監獄執行中
指定辯護人  本院公設辯護人  丙○○
上列被告因傷害案件，經檢察官聲請簡易判決處刑（96年度偵緝
字第705 號），本院高雄簡易庭受理後，認不應依簡易程序處刑
，改依通常程序審理，判決如下：
    主  文
甲○○犯殺人未遂罪，處有期徒刑捌年；又犯傷害罪，處有期徒
刑壹年，減為有期徒刑陸月。應執行有期徒刑捌年肆月。
    事  實
一、甲○○前因殺人案件，經台灣高雄地方法院於民國81年4 月
    13日以81年度重訴字第9 號判決判處無期徒刑，案經上訴，
    由最高法院於81年7 月31日以81年度台上字第3743號判決上
    訴駁回而告確定，甫於95年3 月21日假釋出監，竟不知警惕
    ，於民國95年8 月5 日上午11時許，在高雄市新興區○○○
    路與青年路口，因感情糾紛，竟先基於傷害人身體之犯意，
    持預藏之應係剪刀之尖器欲攻擊戊○○，因丁○○在旁阻止
    ，甲○○竟另基於殺人之犯意復執欲攻擊戊○○之兇器先刺
    殺丁○○數刀，之後再返身持同一尖器傷害戊○○，戊○○
    因甲○○之傷害行為致受有右肩深度撕裂傷等傷害，丁○○
    則因甲○○之殺人行為致受有右背、左前胸、左肩深度撕裂
    傷等傷勢，其中丁○○所受左前胸傷勢傷口即深達4 公分，
    所受右背刀傷傷勢則不僅切斷肌腱更傷及右腎併有出血性休
    克情形，其後因丁○○請路人報警，甲○○因聽見警車警笛
    之鳴叫聲始逃離現場。
二、案經戊○○、丁○○訴由高雄市政府警察局新興分局報告臺
    灣高雄地方法院檢察署檢察官聲請簡易判決處刑。
    理  由
壹、證據能力部分：
一、就被害人戊○○及丁○○於警詢及偵訊之陳述，因被告甲○○之辯護人主張並無證據能力，即無刑事訴訟法第159 條之
    5 規定之適用，而被害人戊○○及丁○○於本院審判程序時
    均已到庭具結作證，就其等被害經過，與其警訊時所述大致
    相符，自應以被害人於本院之證述為認定事實之依據，則其
    等於警詢之證言即無證據能力。而就證人戊○○及丁○○於
    偵查中之證述，因其等於偵查中之證述並無顯不可信之情況
    ，依刑事訴訟法第159 條之1 第2 項規定，本有證據能力外
    ，本院並於傳喚被害人到庭作證時使被告及辯護人有對證人
    為交互詰問之機會，則戊○○及丁○○偵查中之證述，亦可
    作為認定事實之依據。
二、又按被告以外之人於審判外之陳述，雖不符刑事訴訟法第15
    9條之1至第159條之4等4條之規定，然若當事人於審判程序
    中同意作為證據，法院審酌該言詞陳述或書面陳述作成時之
    情況，認為適當者，亦得為證據；又當事人、代理人或辯護
    人於法院調查證據時，知有刑事訴訟法第159條第1項不得為
    證據之情形，而未於言詞辯論終結前聲明異議者，視為有前
    項之同意，同法第159條之5定有明文。此立法意旨在於傳聞
    證據未經當事人之反對詰問予以核實，原則上先予排除。惟
    若當事人已放棄反對詰問權，於審判程序中表明同意該等傳
    聞證據可作為證據；或於言詞辯論終結前未聲明異議，基於
    尊重當事人對傳聞證據之處分權，及證據資料愈豐富，愈有
    助於真實發見之理念，且強化言詞辯論主義，使訴訟程序得
    以順暢進行，上開傳聞證據亦均具有證據能力。本件公訴人
    、辯護人及被告對於本院以下引用之證據資料，均未爭執其
    證據能力，本院並審酌該證據作成時之情況，認為並無不適
    當者，依上開說明，均認應有證據能力。
貳、實體部分
一、訊據被告矢口否認於95年8 月5 日有持兇器傷害戊○○及欲
    殺害丁○○之行為，辯稱：當日伊與戊○○一起從皇妃廳離
    開後，伊有問戊○○為何不接聽電話，丁○○就跑來說戊○○為其老婆，丁○○並先持東西要傷害伊，往伊的手臂打下
    去，伊阻擋的時候有推他們，他們是撞到地上的鐵枝才受傷
    的，伊推倒他們之後就騎車走了，他們是要勒索伊，伊沒有
    拿刀刺他們，係丁○○先罵伊的，他們所附的診斷證明書伊
    人不在那裡，話隨便他們說云云，指定辯護人則以被告與戊○○及丁○○並無重大仇怨，依常理被告不致因口角爭執即
    欲置被害人於死地，故被告並無殺人動機，被害人戊○○及
    丁○○就被告持兇器追殺伊等二人之過程所述不同證詞可否
    採信尚堪質疑，被告最多僅有傷害犯行云云，經查：
(一)就被害人戊○○於95年8 月5 日確實受有右肩深度撕裂傷傷
    勢，丁○○於95年8 月5 日則受有右背、左前胸、左肩深度
    撕裂傷等傷勢，業據被害人戊○○及丁○○提出高雄市立民
    生醫院之診斷證明書為證，被告雖稱伊人不在那裡，話隨便
    他們說，及稱被害人是要勒索伊云云，依其真意被告應係否
    認診斷證明書所載傷勢之真實，亦即否認被害人所提診斷證
    明書之證據力，惟查由被害人所提診斷證明書之記載可知，
    戊○○所受傷勢並非一般瘀血等可隨意製造之傷勢，戊○○
    亦無任何以假裝之傷勢勒索被告之動機，而由民生醫院96年
    4 月2 日回覆本院之內容更可知，丁○○案發時係因多處利
    刃傷送至民生醫院急診，診斷為多處利刃穿刺傷合併出血性
    休克，其中右背傷勢不僅切斷肌腱亦傷及右腎，以傷及右腎
    及併有出血性休克情形，當時有生命之危險，若未處理必然
    大量出血死亡，且丁○○左前胸及右背之刀傷離主動脈及重
    要器官（肺、心、肝、腎）其實近在咫尺，是很危險的傷勢
    等，則丁○○前開傷勢更不可能是被害人只為勒索被告所製
    造出來，故被害人案發當天非因己意確受有此等傷勢顯無任
    何疑義。
(二)次查就被害人戊○○、丁○○於95年8 月5 日受到被告持應
    係剪刀一類之尖器追殺致造成上開傷勢一事，業據被害人戊○○及丁○○於偵查及本院依簡易程序審理、依通常程序審
    理時證述明確，由二人之證詞均可證明案發當天被告確因不
    滿戊○○處理感情之方式而有持應係剪刀之尖器先後追殺戊○○及丁○○，並使二人受有診斷證明書所載之傷勢。證人
    戊○○雖於本院審理時稱當天伊與丁○○、被告一開始都在
    舞廳跳舞，後來三人都離開後，被告先追伊後，丁○○就過
    來，被告就轉頭先殺丁○○，之後才過來殺伊，丁○○過來
    的時候被告尚未殺到伊等語，丁○○則於本院審理時稱當天
    伊從高雄市○○○路那邊經過時因聽到有熟悉的聲音轉頭看
    就看到被告在追殺戊○○，當時被告已經把戊○○殺到一直
    戊○○一直呻吟且滿身是血，伊叫被告住手，被告就轉而攻
    擊伊，之後才又轉過頭去追殺戊○○，二者似有矛盾，惟查
    就戊○○、丁○○及被告三人案發當天有先碰面之事，除戊○○於偵查及本院審理時均明確為如此陳述外，被告於96年
    2 月8 日偵查時亦明白表示：「我和被害人戊○○是跳舞認
    識的，我和戊○○原來要到別的舞廳跳舞，但丁○○不要…
    案發當時我從皇妃舞廳下樓到路邊，告訴人二人隨後下樓」
    （96年度偵緝字第705 號卷第19頁），故被告亦承認案發當
    天戊○○、丁○○及被告三人本來均是在皇妃舞廳跳舞後來
    才在不同時間下來，而本院勘驗戊○○之身分證，戊○○為
    有配偶之人，故丁○○所述當天伊是路過復興路時聽到熟悉
    的人聲音才看到戊○○被殺之證詞，應是為免將來發生糾紛
    而有所保留，實際情形應係以戊○○所述較為可採，丁○○
    與戊○○就上開事實之證詞雖不同，但丁○○只因有其他理
    由而保留該段較不重要部分之證述，不能即謂二位證人之證
    詞全不可採信；另以丁○○所受傷勢觀察，丁○○受傷時生
    命應已受到相當嚴重之威脅，當時現場情況顯然相當危急，
    則戊○○及丁○○事後所述案發經過縱然針對是戊○○還是
    丁○○先受傷之事所述不同，然尚不得以此即否認戊○○及
    丁○○其餘證詞之證明力，且依前述丁○○有所保留情形而
    論，及戊○○究竟有無先遭到被告傷害本應以戊○○自己最
    為了解，應係以戊○○證詞為準。證人戊○○、丁○○證詞
    矛盾之處既可為適當合理之解釋，則二位證人其餘指述即二
    人均係遭被告持應係剪刀之尖器刺傷之證詞，既互核相符，
    如上所述被害人所受傷勢並有其等提出之診斷證明書可資證
    明，該等傷勢亦不可能係為勒索被告而自己刻意製造，亦無
    任何被害人故意構陷被告之證據，則被害人所受傷勢確係被
    告所造成已足堪認定。
(三)再查被告於本院審理時亦承認95年8 月5 日案發時確有碰到
    戊○○及丁○○，其曾向戊○○詢問為何不接聽電話，及在
    丁○○先拿東西攻擊伊時，伊有推倒他們云云（本院97年1
    月17日審判筆錄第10頁），顯見被告至少亦承認當日伊有向
    戊○○質疑為何不接伊電話，及與戊○○及丁○○有發生衝
    突，故被告非無傷害或殺人之動機，亦即與戊○○及丁○○
    之感情糾紛顯即為其傷害或殺人之動機。被告雖稱是丁○○
    先拿東西攻擊伊，伊只有推倒被害人之行為，被害人所受傷
    勢是伊將他們推倒後他們撞到地上的鐵支才受傷云云，惟查
    由丁○○所受傷勢有數處且分別在左右而言，若被告只是為
    自衛單純將被害人推倒，顯不可能造成如此分別出現在左右
    之傷勢，且由上述民生醫院於96年4 月2 日就丁○○案發時
    所受傷勢之函覆本院之內容可知，丁○○當天係因多處「利
    刃」傷送至民生醫院急診，診斷為多處利刃穿刺傷合併出血
    性休克，與被告所述被害人係因遭伊推倒撞到地上鐵枝受傷
    明顯不符，且若真有尖銳之鐵枝，工地亦不可能會放任該尖
    銳之鐵枝任意擺放路邊毫無防護措施之可能，兼以被告全未
    證明丁○○有先持東西傷害伊之行為，但被害人確已明確指
    述並證明被告確有刺傷伊等之行為，故被告所為辯解顯為卸
    責之詞不足採信。
(四)被害人戊○○及丁○○95年8 月5 日如上所述既係因被告持
    剪刀之尖器刺殺而受傷，被告之行為即可能構成殺人、傷害
    或使人受重傷之罪，至於殺人、傷害或使人受重傷罪之區別
    ，本應以其犯意為斷，而認定行為人究係基於何種犯意，應
    參酌各方面直接、間接證據，行為人與被害人之關係，行為
    人與被害人關係事前之仇隙是否足以引起其殺人之動機，攻
    擊時之力勁是否猛烈足資使人斃命，被害人傷痕之多寡、受
    傷處所是否即為致命部位、傷勢輕重程度、加害人下手情形
    、所用兇器為何及攻擊後之後續動作是否意在取被害人性命
    等一切客觀情狀均應全盤併予審酌，方足據為論斷行為人內
    心主觀之犯意，究為殺人抑或傷害。經查被告於民國95年8
    月5 日11時許持剪刀之尖器攻擊戊○○及丁○○，致戊○○
    受有右肩深度撕裂傷等傷害，除戊○○傷勢依民生醫院96年
    4 月17日之回函可證明當時戊○○到院時生命徵象穩定，應
    無傷及要害，無立即生命危險外，依被告及戊○○所述，被
    告與戊○○本有一定程度之交往（即使戊○○表示其只是應
    付被告），及戊○○亦證稱被告離去前曾稱「下次讓我看到
    就要讓你死」等語，被告於95年8 月5 日應無殺害戊○○之
    ，而只有欲傷害戊○○之犯意。但丁○○與戊○○之情況則
    有不同，被告一再表示丁○○有說戊○○是伊老婆，被告與
    丁○○二人顯有感情競爭之對立關係，而丁○○又是在被告
    與戊○○爭吵（被告所述）甚至以剪刀追著戊○○（丁○○
    所述）時介入，則被告顯然會對丁○○心生不滿，參以被告
    是以手反握剪刀之利器很大力往下刺，使丁○○受有右背、
    左前胸、左肩深度撕裂傷等嚴重傷害，及由民生醫院96年4
    月2 日回覆本院之內容更可知，丁○○案發時係因多處利刃
    傷送至民生醫院急診，診斷為多處利刃穿刺傷合併出血性休
    克，其中右背傷勢不僅切斷肌腱亦傷及右腎，以傷及右腎及
    併有出血性休克情形，當時有生命之危險，若未處理必然大
    量出血死亡，且丁○○左前胸及右背之刀傷離主動脈及重要
    器官（肺、心、肝、腎）其實近在咫尺，是很危險的傷勢等
    ，此均足證明被告以剪刀刺丁○○時，與其對待戊○○顯有
    不同，被告不但用力甚猛，且曾以剪刀刺了丁○○多次，就
    丁○○身體重要部位或器官更不迴避，則由其刺丁○○多次
    並造成丁○○送院時診斷有傷及右腎且有出血性休克，左前
    胸及右背刀傷離主動脈及重要器官其實近在咫尺等點可知，
    被告若非心存殺害丁○○之犯意，至少也有即使丁○○死亡
    亦在所不惜之意，則被告存有直接或間接殺人犯意應堪認定
    。
二、核被告對戊○○所為，係犯刑法第277 條第1 項之傷害罪，
    而對丁○○所為，則係犯刑法271 條第2 項、第1 項之殺人
    未遂罪，被告所犯二行為如上所述犯意各別，行為互殊，應
    予分論併，爰審酌被告僅因與戊○○不接其電話之感情糾紛
    等，不思以正當方法解決問題，竟即持刀刺傷戊○○，更於
    丁○○出面為戊○○解危時，轉而基於殺人之犯意猛力刺殺
    丁○○，使丁○○當時受有生命危險，及被告犯後飾詞狡辯
    等一切情狀，分別量處如主文所示之刑；另因被告所犯傷害
    罪係在96年4 月24日前所為，依中華民國96年罪犯減刑條例
    係應予減刑之犯罪（殺人未遂並處八年有期徒刑部分則不得
    減刑），故就被告所犯傷害罪部分依法加以減刑後，並依法
    定其應執行之刑如主文所示；至於被告用以作為兇器使用之
    剪刀，既未扣案，為免執行困難，爰不予宣告沒收，並予述
    明。
據上論斷，應依刑事訴訟法第452 條、第299 條第1 項前段、刑
法第271 條第2 項、第1 項、第277 條第1 項、第51條第5 款，
刑法施行法第1 條之1 ，中華民國96年罪犯減刑條例第2 條第1
項第3 款、第7 條，判決如主文。
本案經檢察官乙○○到庭執行職務。
中    華    民    國    97    年    1     月    31    日
                    刑事第九庭  審判長法  官  張世賢
                                      法  官  王奕勛
                                      法  官  黃紀錄
以上正本證明與原本無異。
如不服本判決應於收受本判決後10日內向本院提出上訴書狀，並
應敘述具體理由，如未敘述上訴理由者，應於上訴期間屆滿後20
日內補提理由書狀於本院（均須按他造當事人之人數附繕本）「
切勿逕送上級法院」。
中    華    民    國    97    年    1     月    31    日
                                      書記官  林志衡
附錄法條：
中華民國刑法第271條（普通殺人罪）
殺人者，處死刑、無期徒刑或 10 年以上有期徒刑。
前項之未遂犯罰之。
預備犯第 1 項之罪者，處 2 年以下有期徒刑。
中華民國刑法第277條（普通傷害罪）
傷害人之身體或健康者，處 3 年以下有期徒刑、拘役或 1 千元
以下罰金。
犯前項之罪因而致人於死者，處無期徒刑或 7 年以上有期徒刑；
致重傷者，處 3 年以上 10 年以下有期徒刑。


司法院資訊處製作；財團法人民間司法改革基金會備份。
